臺灣新竹地方法院刑事判決
111年度易字第949號
公  訴  人  臺灣新竹地方檢察署檢察官
被      告  陳裕翔




上列被告因違反毒品危害防制條例案件，經檢察官聲請簡易判決
處刑（110年度偵字第10114號 ），本院認不應以簡易判決處刑
（111年度竹簡字第453號），改依通常程序審理，判決如下：
    主  文
本件公訴不受理。
扣案如附表各編號所示之物暨其等外包裝袋，均沒收之。
    理  由
一、按被告死亡者，應諭知不受理之判決，並得不經言詞辯論為
    之，刑事訴訟法第303條第5款、第307條分別定有明文。
二、聲請簡易判決處刑意旨略以：被告陳裕翔於民國110年8月9日
    16時許，至真實姓名年籍不詳綽號「阿龍」之人停放之車牌
    號碼000-0000號租賃小客車上購買愷他命及毒品咖啡包，其
    明知愷他命等係毒品危害防制條例第2條第2項第3款所列管之
    第三級毒品，非經許可，不得擅自持有，竟仍基於持有逾量
    第三級毒品之犯意，將其以新臺幣（下同）1萬元購買之愷
    他命2包、5,000元購買之含有第三級毒品4-甲基甲基卡西酮
    等之毒品咖啡包10包，連同「阿龍」置放在該租賃小客車內
    之愷他命15包、同含有上揭第三級毒品之毒品咖啡包9包一
    併持有之，並駕駛該車前往新竹縣竹東鎮新竹縣○○鎮○○路00
    ○0號東霸殯儀館，嗣經警於同日17時30分許，在上址殯儀館
    前攔檢盤查，經陳裕翔同意搜索後，當場扣得附表編號1至1
    8所示之毒品及電子磅秤1個、分裝袋1批、筆記本1本、K盤1
    個、行動電話IPHONE（紅色）、（金色）各1支，因認被告
    所為，係犯毒品危害防制條第11條第5項持有第三級毒品純
    質淨重5公克以上罪嫌等語。
三、經查，本案被告業於111年11月11日死亡，有其戶役政資訊
    網站查詢-個人戶籍資料查詢結果1份（見本院111年度竹簡
    字第453號卷第21頁）附卷可稽，依據首開說明，爰不經言
    詞辯論，逕為諭知不受理之判決。
四、關於沒收部分
  ㈠按毒品危害防制條例第18條第1項前段之規定，應予沒收銷燬
    之毒品，以經查獲之第一、二級毒品為限。又毒品依其成癮
    性、濫用性及對社會危害性，共分為四級，施用或持有第三
    、四級毒品，因其可罰性較低，該條例除就持有第三、四級
    毒品純質淨重5公克以上設有處罰規定外，未另設處罰之規
    定，然鑑於第三、四級毒品均係管制藥品，特於同條例第11
    條之1明定無正當理由，不得擅自持有；同條例第18條第1項
    後段復規定查獲之第三、四級毒品，無正當理由而擅自持有
    者，均沒入銷燬之，從而，依同條例第18條第1項後段應沒
    入銷燬之毒品，專指查獲施用或持有之第三、四級毒品，但
    不構成犯罪行為者而言，如持有第三級毒品純質淨重5公克
    以上者，既屬同條例相關法條明文規定處罰之犯罪行為，即
    非該條項應依行政程式沒入銷燬之範圍，而同條例對於犯持
    有第三級毒品純質淨重5公克以上罪所查獲之毒品之沒收，
    並無特別規定，但該行為既已構成犯罪，則該毒品即屬不受
    法律保護之違禁物，自應回歸刑法之適用，依刑法第38條第
    1項之規定沒收之。
　㈡再者，違禁物，不問屬於犯罪行為人與否，沒收之；供犯罪
    所用、犯罪預備之物或犯罪所生之物，屬於犯罪行為人者，
    得沒收之；前項之物屬於犯罪行為人以外之自然人、法人或
    非法人團體，而無正當理由提供或取得者，得沒收之。但有
    特別規定者，依其規定；違禁物或專科沒收之物、刑法第38
    條第2項、第3項之物，因事實上或法律上原因未能追訴犯罪
    行為人之犯罪或判決有罪者，得單獨宣告沒收，刑法第38條
    第1項至第3項、同法第40條第1項、第2項分別定有明文。
　㈢經查，扣案如附表各編號所示之毒品經送鑑定後，各該鑑定
    結果分別如附表「鑑定結果」欄所示，其中附表編號1至17
    所示之第三級毒品愷他命共17包，合計純質淨重為11.975公
    克，附表編號18所示含有第三級毒品4-甲基甲基卡西酮、甲
    基-N,N-二甲基卡西酮之毒品咖啡包共19包，推估含第三級
    毒品4-甲基甲基卡西酮之驗前總純質淨重約2.51公克等情，
    有台灣尖端先進生技醫藥股份有限公司毒品原物鑑定實驗室
    毒品證物鑑定分析報告（編號DAA6691號至DAA6707號）共17
    份、內政部警政署刑事警察局110年8月26日刑鑑字第110008
    8671號鑑定書影本1份（見新竹地檢署110年度偵字第10114
    號卷【下稱偵卷】第73頁至第89頁、第96頁至第97頁）附卷
    足憑，被告既非法持有上開扣案合計純質淨重5公克以上之
    第三級毒品，該等扣案如附表各編號所示之物即核均屬違禁
    物，則揆諸前揭說明，自不問屬於犯罪行為人與否，均應依
    刑法第38條第1項之規定沒收，又包裝該等毒品之外包裝袋
    共36只，因與其內之毒品難以完全析離，且無完全析離之實
    益及必要，均應一併宣告沒收。至該等毒品鑑驗使用部分，
    既已用罄滅失，自不予諭知沒收。
　㈣至扣案之電子磅秤1個、分裝袋1批、筆記本1本、K盤1個、行
    動電話IPHONE（紅色）、（金色）各1支部分，被告僅坦承
    扣案之行動電話IPHONE（金色）1支為其所有，其餘扣案物
    品均否認為其所有等語（見偵卷第32頁至第33頁），此外尚
    無證據證明該等扣案之被告所有或非其所有之物品為被告本
    案犯罪所用，又非屬違禁物，是均不予宣告沒收，末此敘明
    。　
四、本件檢察官聲請以簡易判決處刑，本院認不應以簡易判決處
    刑，已如前述，爰依刑事訴訟法第452條、第451條之1第4 
    項第3款規定，改用通常程序審理，併此敘明。
據上論斷，應依刑事訴訟法第452條、第303條第5款、第307條，
判決如主文。　　
本案經檢察官楊仲萍聲請以簡易判決處刑。
中　　華　　民　　國　　111 　年　　11　　月　　29　　日
                  刑事第八庭法　官　江宜穎
以上正本證明與原本無異。
如不服本判決應於收受判決後20日內向本院提出上訴書狀，並應
敘述具體理由。其未敘述上訴理由者，應於上訴期間屆滿後20日
內向本院補提理由書(均須按他造當事人之人數附繕本)「切勿逕
送上級法院」。
中　　華　　民　　國　　111 　年　　11　　月　　29　　日
                             書記官　蕭妙如
附表：
編號 扣案物品名稱 數量  重量 鑑定結果 備註  1 白色透明結晶 1包 淨重0.585公克；使用0.041公克；驗餘淨重0.544公克。 ①編號：DAA6691號。 ②定性檢驗結果：愷他命。 ③毒品級數：3。 ④定量檢驗結果：純度75.5％。 ⑤純質淨重：0.441公克。 ①編號1至17（即鑑定結果欄所示之編號DAA6691至DAA6707號），鑑定方法均為氣相層析質譜儀（GC/MS）；依鑑定結果合計愷他命之純質淨重為11.975公克。 ②台灣尖端先進生技醫藥股份有限公司毒品原物鑑定實驗室毒品證物鑑定分析報告（編號DAA6691號至DAA6707號）共17份（見臺灣新竹地方檢察署【下稱新竹地檢署】110年度偵字第10114號卷【下稱偵卷】第73頁至第89頁）。 ③保管字號：新竹地檢署110年度安字第412號編號1（新竹市警察局第二分局扣押物品清單見偵卷第98頁）。 2 白色透明結晶 1包 淨重0.677公克；使用0.040公克；驗餘淨重0.637公克。 ①編號：DAA6692號。 ②定性檢驗結果：愷他命。 ③毒品級數：3。 ④定量檢驗結果：純度75.2％。 ⑤純質淨重：0.509公克。  3 白色透明結晶 1包 淨重0.579公克；使用0.040公克；驗餘淨重0.539公克。 ①編號：DAA6693號。 ②定性檢驗結果：愷他命。 ③毒品級數：3。 ④定量檢驗結果：純度75.7％。 ⑤純質淨重：0.438公克。  4 白色透明結晶 1包 淨重0.608公克；使用0.050公克；驗餘淨重0.558公克。 ①編號：DAA6694號。 ②定性檢驗結果：愷他命。 ③毒品級數：3。 ④定量檢驗結果：純度70.0％。 ⑤純質淨重：0.425公克。  5 白色透明結晶 1包 淨重0.689公克；使用0.051公克；驗餘淨重0.638公克。 ①編號：DAA6695號。 ②定性檢驗結果：愷他命。 ③毒品級數：3。 ④定量檢驗結果：純度74.0％。 ⑤純質淨重：0.509公克。  6 白色透明結晶 1包 淨重0.591公克；使用0.053公克；驗餘淨重0.538公克。 ①編號：DAA6696號。 ②定性檢驗結果：愷他命。 ③毒品級數：3。 ④定量檢驗結果：純度73.9％。 ⑤純質淨重：0.436公克。  7 白色透明結晶 1包 淨重0.642公克；使用0.045公克；驗餘淨重0.597公克。 ①編號：DAA6697號。 ②定性檢驗結果：愷他命。 ③毒品級數：3。 ④定量檢驗結果：純度76.6％。 ⑤純質淨重：0.491公克。  8 白色透明結晶 1包 淨重0.713公克；使用0.045公克；驗餘淨重0.668公克。 ①編號：DAA6698號。 ②定性檢驗結果：愷他命。 ③毒品級數：3。 ④定量檢驗結果：純度74.3％。 ⑤純質淨重：0.529公克。  9 白色透明結晶 1包 淨重0.688公克；使用0.044公克；驗餘淨重0.644公克。 ①編號：DAA6699號。 ②定性檢驗結果：愷他命。 ③毒品級數：3。 ④定量檢驗結果：純度75.1％。 ⑤純質淨重：0.516公克。  10 白色透明結晶 1包 淨重0.579公克；使用0.048公克；驗餘淨重0.531公克。 ①編號：DAA6700號。 ②定性檢驗結果：愷他命。 ③毒品級數：3。 ④定量檢驗結果：純度75.1％。 ⑤純質淨重：0.434公克。  11 白色透明結晶 1包 淨重0.583公克；使用0.043公克；驗餘淨重0.540公克。 ①編號：DAA6701號。 ②定性檢驗結果：愷他命。 ③毒品級數：3。 ④定量檢驗結果：純度74.7％。 ⑤純質淨重：0.435公克。  12 白色透明結晶 1包 淨重1.209公克；使用0.050公克；驗餘淨重1.159公克。 ①編號：DAA6702號。 ②定性檢驗結果：愷他命。 ③毒品級數：3。 ④定量檢驗結果：純度71.7％。 ⑤純質淨重：0.866公克。  13 白色透明結晶 1包 淨重1.184公克；使用0.057公克；驗餘淨重1.127公克。 ①編號：DAA6703號。 ②定性檢驗結果：愷他命。 ③毒品級數：3。 ④定量檢驗結果：純度73.9％。 ⑤純質淨重：0.874公克。  14 白色透明結晶 1包 淨重1.069公克；使用0.036公克；驗餘淨重1.033公克。 ①編號：DAA6704號。 ②定性檢驗結果：愷他命。 ③毒品級數：3。 ④定量檢驗結果：純度82.6％。 ⑤純質淨重：0.882公克。  15 白色透明結晶 1包 淨重1.167公克；使用0.037公克；驗餘淨重1.130公克。 ①編號：DAA6705號。 ②定性檢驗結果：愷他命。 ③毒品級數：3。 ④定量檢驗結果：純度74.1％。 ⑤純質淨重：0.864公克。  16 白色透明結晶 1包 淨重2.275公克；使用0.046公克；驗餘淨重2.229公克。 ①編號：DAA6706號。 ②定性檢驗結果：愷他命。 ③毒品級數：3。 ④定量檢驗結果：純度73.9％。 ⑤純質淨重：1.681公克。  17 白色透明結晶 1包 淨重2.279公克；使用0.029公克；驗餘淨重2.250公克。 ①編號：DAA6707號。 ②定性檢驗結果：愷他命。 ③毒品級數：3。 ④定量檢驗結果：純度72.2％。 ⑤純質淨重：1.645公克。  18 疑似含有卡西酮類毒品之毒品咖啡包 19包 驗前總毛重103.84公克（包裝總重約19.95公克）；驗前總淨重約83.89公克。 ①分別編號1至19，經檢視均為鬼滅之刃彩色包裝，外觀型態均相似。 ②隨機抽取編號12鑑定，經檢視內含黃色粉末，淨重4.11公克，取1.11公克鑑定用罄，餘3.00公克。 ③檢出第三級毒品「4-甲基甲基卡西酮」（純度約3％）及微量第三級毒品「甲基-N,N-二甲基卡西酮」等成分。 ④依據抽測純度值，推估編號1至19均含「4-甲基甲基卡西酮」之驗前總純質淨重約2.51公克。 ①鑑定方法為氣相層析/質譜分析法、核磁共振分析法。 ②內政部警政署刑事警察局110年8月26日刑鑑字第1100088671號鑑定書影本1份（見偵卷第96頁至第97頁）。 ③保管字號：新竹地檢署110年度安字第412號編號2（新竹市警察局第二分局扣押物品清單見偵卷第98頁）。